最高法院刑事判決　　　　　　九十六年度台上字第七六一三號
上　訴　人　甲○○
　　　　　　乙○○
上列上訴人等因違反槍砲彈藥刀械管制條例案件，不服台灣高等
法院高雄分院中華民國九十五年十二月十二日第二審判決（九十
五年度上訴字第一九七一號，起訴案號：台灣高雄地方法院檢察
署九十四年度偵字第一二九九三、二二六二四號），提起上訴，
本院判決如下：
    主  文
原判決關於甲○○、乙○○部分撤銷，發回台灣高等法院高雄分
院。
    理  由
本件原判決認定上訴人甲○○明知未經許可，不得持有具殺傷力
之槍彈，於民國九十三年八月間，因其任職行政經理，設於高雄
市苓雅區○○○路八十七號四樓之二之「創億生物科技股份有限
公司」（下稱創億公司）接獲恐嚇電話，即基於持有槍彈之故意
，委請其下屬陳志清（經原審判決確定）介紹購買槍彈之管道，
陳志清亦明知未經許可，不得持有具殺傷力之槍、彈，仍基於幫
助甲○○持有槍彈之故意，居中介紹自稱「陳韋菖」、「蘇幼誠
」之成年男子（此兩人由檢察官另案偵辦）與上訴人在高雄市某
KTV 認識。嗣渠等三人進而於九十三年八月間某日在創億公司談
妥以總價新台幣（下同）三十九萬元（槍枝三十六萬元、子彈三
萬元），購買如原判決附表所示之槍、彈，並於同年月十五日上
、下午，在創億公司甲○○辦公室內分批交付價金及槍彈。甲○
○當日購得該批槍彈後，即分別將附表編號四、五之制式手槍、
子彈交予陳志清保管，囑其藏放於公司廁所上方之天花板內，將
該附表編號一至三之改造手槍、子彈交予其下屬即上訴人乙○○
保管，囑其藏放於公司之天花板內。陳志清明知未經許可，不得
寄藏具殺傷力之槍彈，復另基於寄藏之故意，將受寄槍彈藏置公
司廁所天花板內；乙○○明知未經許可，不得寄藏具殺傷力之槍
彈，仍基於寄藏槍彈之故意，將受寄槍彈藏置公司廚房水槽下方
之櫥櫃內。約於九十三年八月二十二或二十三日，甲○○即向陳
志清、乙○○取回託寄之槍、彈，當日復將由陳志清處取回之槍
彈（即該附表編號四、五之槍彈）交予乙○○保管，乙○○即復
基於寄藏之故意，將之藏置公司廚房燃燒紙錢所用之爐桶內。三
、四日後，方由甲○○取回，並將全數所購槍、彈帶回其位於高
雄市○○路八十二號八樓之二住處放置。嗣經警於九十四年六月
三日十四時許，持搜索票搜索甲○○住處而查悉上情，並扣得該
附表所示槍、彈。因認第一審論處甲○○未經許可，持有手槍（
累犯）罪刑；乙○○未經許可，寄藏手槍罪刑，為無不合，予以
維持，駁回上訴人等在第二審之上訴，固非無見。
惟查：(一)、按槍砲彈藥刀械管制條例第十八條第四項前段規定「
犯本條例之罪，於偵查或審判中自白，並供述全部槍砲、彈藥、
刀械之來源及去向，因而查獲或因而防止重大危害治安事件之發
生者，減輕或免除其刑。」依其犯罪形態，倘該槍砲、彈藥、刀
械已經移轉持有，而兼有來源及去向者，固應供述全部之來源及
去向，始符合上開規定。倘其犯罪行為，僅有來源而無去向，或
僅有去向而無來源者，祇要供述全部來源，或全部去向，因而查
獲或因而防止重大危害治安事件之發生時，即符合減輕或免除其
刑之規定，並非謂該犯罪行為，必須兼有來源及去向，始有該條
項之適用。否則情節較重者（兼有來源及去向），合於減免之規
定，情節較輕者（僅有來源而無去向，或僅有去向而無來源），
反而不合於減免之規定，豈不造成輕重失衡。依原判決認定之事
實，甲○○係向陳韋菖、蘇幼誠購買本件扣案之槍、彈，並於警
詢、偵查及審理時均供述甚詳，而陳韋菖、蘇幼誠二人由檢察官
另案偵辦中。如果無訛，上訴人二人於向陳韋菖、蘇幼誠購入本
件槍、彈後，在其持有中即被查獲，而於偵、審中供出來源由檢
察官另案偵查中，能否認甲○○之行為與槍砲彈藥刀械管制條例
第十八條第四項前段之規定不符，仍非無疑，原判決未詳加研酌
，自有未當。(二)、按刑法上之寄藏，係指受寄他人之物，為之隱
藏而言。如受寄他人之物非依己意為之隱藏，而於受寄之初依他
人之指示為之，難認與寄藏之要件相符。甲○○於原審供稱：「
我在下班以前分別寄藏給同事乙○○、陳志清二人，交代他們藏
放在廁所的天花板（公司外）、公司裡面內部的天花板」（見原
審卷第四十頁）；乙○○於第一審審理時亦供稱：「（甲○○當
時交給你保管時，如何說的？）他叫我藏在公司裡面，他叫我藏
在天花板或廁所，我自己決定藏在廚房裡」等語。如果無訛，乙
○○受寄之初似依甲○○之指示為之，是否成立寄藏罪，或應成
立與甲○○共同持有罪，仍有詳予研酌之必要。原判決並未審認
，遽依寄藏罪論處乙○○罪刑，自有未合。(三)、修正前刑法第五
十六條之連續犯，係指有數個獨立之犯罪行為，基於一個概括的
犯意，反覆為之，而觸犯同一性質之數罪名者而言。乙○○於第
一審供稱：「（你是否知道陳志清也有保管部分槍彈？）大概知
道，陳志清進去後，我有看到甲○○辦公室裡面的情形，有看到
甲○○拿槍枝給陳志清」、「（甲○○第一次交付槍彈給你保管
時，在你想法中，如果他再次交付槍彈給你保管，你是否會繼續
為他保管？）是」等語（見第一審卷第八十一、八十二、八十四
頁）。如果無訛，乙○○既知另有槍彈在陳志清保管中，如在甲
○○再次交付槍彈供其保管時，仍願意為之。在此情形下，乙○
○是否已具有概括之犯意，而反覆為之行為？應否成立連續犯？
原審未調查審酌，亦有未當。(四)、甲○○於原審主張：伊於八十
七年間即罹患器質性精神病等疾病，有國軍高雄總醫院附設民眾
診療服務處之診斷證明書可憑；且言行舉止中，不難發覺精神有
異，依長庚紀念醫院之診斷證明書載明患有躁鬱症，目前在門診
追蹤治療中，其精神狀態與刑法第十九條之情形相當，請依法減
輕其刑等語，並提出診斷證明書三紙為證（見原審卷第四十五、
四十六、四十九至五十一頁）。情形是否如此？此與判斷甲○○
是否合乎刑法第十九條第二項減輕其刑之規定攸關，原審未調查
審認，亦未敘明不予採取之理由，自有判決不備理由之違法。上
訴意旨均執以指摘原判決此部分不當，非無理由，應認原判決關
於此部分有發回更審之原因。
據上論結，應依刑事訴訟法第三百九十七條、第四百零一條，判
決如主文。
中　　華　　民　　國　九十六　年　 十二 　月　二十八　日
                      最高法院刑事第九庭
                          審判長法官  洪　清　江
                                法官  石　木　欽
                                法官  李　伯　道
                                法官  韓　金　秀
                                法官  陳　晴　教
      本件正本證明與原本無異
                                      書  記  官
中　　華　　民　　國　九十七　年　　一　　月　　八　　日
                                                     Ｑ
